臺灣高等法院刑事判決
109年度上易字第156號
上  訴  人  臺灣臺北地方檢察署檢察官
被      告  呂孟錡



            黃嘉良

                    籍設臺北市○○區○○路0段00號0樓（臺北○○○○○○○○○）


                    （現因另案於法務部矯正署ＯＯＯＯ執行中）      
上列上訴人因被告等詐欺案件，不服臺灣臺北地方法院107年度
易字第1070號，中華民國108年12月16日第一審判決（起訴案號
：臺灣臺北地方檢察署107年度偵字第5020號，移送併辦案號：
臺灣基隆地方檢察署107年度偵字第2720號、第5896號、108年度
偵字第1485號），提起上訴，本院判決如下：
    主  文
上訴駁回。                                              
    事實及理由
一、經本院審理結果，認第一審以被告呂孟錡犯刑法第30條第1
    項前段、第339條第1項之幫助詐欺取財罪，判處有期徒刑2
    月，並諭知易科罰金之折算標準為新臺幣1,000元折算1日，
    認事用法及量刑均無不當，另對被告黃嘉良為無罪之諭知，
    亦無不當，均應予維持，並引用第一審判決書記載之事實、
    證據及理由（如附件）。
二、檢察官上訴意旨略以：㈠被告黃嘉良屢坦承犯行，惟原審認
    被告黃嘉良所述，不該當幫助詐欺罪之構成要件，檢察官因
    而聲請傳喚證人陳冠語，被告呂孟錡亦聲請傳喚該證人，然
    原審竟未依檢察官陳報之證人新址傳喚，反於判決書記載「
    經檢察官當庭請求再依該址傳喚、拘提證人陳冠語時，被告
    黃嘉良始當庭大吼大叫表示不願再來開庭，要好好關，事實
    就是交給不明人士，就是交給別人使用……則其於此等情況下
    ，始一反先前歷次陳述因門號遭停話而將SIM卡返還陳冠語
    之涉案情節……故此等自白，實難逕行採認為被告黃嘉良確涉
    本案幫助詐欺犯罪之證據基礎……」等語，而判決被告黃嘉良
    無罪、被告呂孟錡有期徒刑2月。惟證人陳冠語所述，對被
    告2人犯行是否成立，顯具關鍵性影響，原審未予調查，已
    未盡調查之能事。且被告黃嘉良於原審108年10月25日審理
    期日先捨棄聲請傳喚證人彭珊泉，後並坦承犯行，故原審於
    上開判決書所載，似與先後審理筆錄有異，且被告黃嘉良當
    庭情緒反應，並非檢察官聲請傳喚證人陳冠語所致，而係其
    不解原審為何不能結案，反而一再提訊其出庭，足見其多次
    坦承犯行。原審認定事實及適用法律有上述違法，難認妥適
    。㈡觀諸被告呂孟錡於偵查中供述：「（問：0000-000000有
    無申請過？）是之前有申請，有借朋友黃嘉良使用。是朋友
    介紹認識的。黃嘉良說他不能申請手機門號，說要工作，他
    很可憐，我把申請給小朋友的給他用，小朋友不能用手機。
    我是在去年11月的時候，我是把卡給他，是在台北的小吃店
    給他的。他說自己要使用。」、「（問：黃嘉良年籍？）71
    、72年次。住台北。」、「（問：黃嘉良是哪個朋友介紹？
    ）陳冠語，73年次，他住在淡水三芝。」等節， 參以被告
    黃嘉良確係72年次，居住在臺北市區，足認當時被告呂孟錡
    係直接、明確回答其與被告黃嘉良、證人陳冠語彼此互相認
    識。且被告呂孟錡於偵查中證述上情，並無任何遲疑或表示
    記憶不清之情形，卻於原審審理時先稱：之前真的沒有跟被
    告黃嘉良見過面云云，被告黃嘉良亦於原審審理時改稱：完
    全不認識被告呂孟錡，交付卡片也不是他云云，足見其等2
    人於原審審理時證述前後矛盾、避重就輕，顯係為維護彼此
    或將罪責推予證人陳冠語而刻意推託遺忘。㈢縱如原審認定
    被告黃嘉良係將行動電話門號SIM卡交予證人陳冠語，然依
    被告黃嘉良供述，其對於證人陳冠語之年籍、聯絡方式等一
    無所悉，雖一再辯稱證人陳冠語係「短髮」、 「住三芝」
    、「男性化外型」等與證人陳冠語被訴另案之年籍地址相符
    之特徵，衡情被告黃嘉良與證人陳冠語必有一定認識或交情
    ，否則豈知證人陳冠語之外形變化。 惟被告黃嘉良於偵查
    中卻於辨認照片時，誤認外形不同之被告呂孟錡為證人陳冠
    語，足見被告黃嘉良所辯係因證人陳冠語向其訴說門號太多
    賣不出去請其捧場云云，並不屬實。另被告黃嘉良於原審10
    8年11月25日審理時改口欲認罪，並稱：「事實就是我（將S
    IM卡）交給不明人士，就是交給別人使用……我現在要認罪，
    我的部分我就要結案」等語，足見其對於行動電話門號SIM
    卡係交予何人及其交付之動機為何（純屬自用或遭詐騙）等
    辯詞均有不實，且其原聲請傳喚證人彭珊泉部分，係因其於
    另案亦以同樣手法為另案被告彭珊泉脫罪，而於開庭時查覺
    檢察官業已函調該案卷證，因而捨棄傳喚之，原審不察，全
    盤否認被告黃嘉良於審理程序認罪乙情，實有違誤。㈣被告
    呂孟錡曾因提供自身申辦之郵局存摺涉犯幫助詐欺案，經臺
    灣基隆地方法院於99年3月12日以99年度基簡字第275號判處
    拘役50日確定在案，此次再犯幫助詐欺案件，且先後提供15
    個行動電話門號予不詳人士，任由該不詳人士所屬詐騙集團
    作為對外詐欺財物使用，危害情況至為嚴重，且未記取前案
    教訓甚明，原審僅量處有期徒刑2月，實屬過輕云云。
三、惟查原判決對於被告黃嘉良之自白，何以不足為不利於被告
    黃嘉良之認定，業已詳敘其取捨證據及得心證之理由，觀諸
    此部分採證方法及證據之取捨均無瑕疵可指，所為論斷從形
    式上觀察，亦難認有違背經驗法則、論理法則或其他違背法
    令之情形，自不得僅因被告黃嘉良曾經自白，即為不利於被
    告黃嘉良之認定。又前揭上訴意旨㈠所引原判決之理由部分
    ，核與原審審理筆錄記載並無不符，難認原判決關於該部分
    理由有何上訴意旨所指之違誤。況證人陳冠語業經本院依檢
    察官之聲請傳喚到場，證稱：本身從事收購手機之工作，確
    有陪同被告呂孟錡去電信辦將近20個手機門號，被告呂孟錡
    辦得之手機與門號每一支都賣給我，沒有自己留下，被告黃
    嘉良並無向被告呂孟錡買過或拿過手機等語，足見被告呂孟
    錡於偵查中所述其將本案行動電話門號交予被告黃嘉良使用
    云云，已難採信，上訴意旨徒憑被告呂孟錡此部分供述，逕
    為不利於被告黃嘉良之論斷，自屬無據。至被告黃嘉良所辯
    其曾向證人陳冠語買過門號乙節，固與證人陳冠語於本院審
    理時證述：並無提供或賣門號給被告黃嘉良等語互核不符，
    然本案既查無積極證據足認被告黃嘉良所稱其向證人陳冠語
    取得持用之門號究竟為何，自亦無從認定被告黃嘉良確曾使
    用本案行動電話門號，從而原審縱未傳喚證人陳冠語到場詰
    問，亦難謂其判決有何違法或不當。另原判決關於被告呂孟
    錡科刑部分，業於理由內具體說明其審酌之根據及理由，既
    未逾越法定刑度，客觀上亦不生明顯失出失入之裁量權濫用
    ，自不能遽指為違法或不當。綜上所述，檢察官上訴指摘原
    審採證認事用法違誤且量刑過輕，為無理由，應予駁回。
四、被告呂孟錡經合法傳喚，無正當理由不到庭，爰不待其陳述
    逕行判決。
據上論斷，應依刑事訴訟法第373條、第368條、第371條，判決
如主文。
本案經檢察官陳幸敏到庭執行職務。
中　　華　　民　　國　　109 　年　　4 　　月　　16　　日
                  刑事第十六庭  審判長法　官  葉騰瑞
                                      法　官  廖紋妤
                                      法　官  陳芃宇
以上正本證明與原本無異。
不得上訴。
                                      書記官  李佳芬
中　　華　　民　　國　　109 　年　　4 　　月　　24　　日